【裁判字號】    95,抗,1587
【裁判日期】    951130
【裁判案由】    假扣押
【裁判全文】
臺灣高等法院民事裁定                  95年度抗字第1587號
抗  告  人  甲○○
                        號9樓.
上列抗告人因與合作金庫商業銀行股份有限公司間假扣押事件，
對於中華民國95年8月7日臺灣桃園地方法院95年度裁全字第
7168號所為裁定提起抗告，本院裁定如下：
    主  文
原裁定廢棄。
相對人合作金庫商業銀行股份有限公司於原法院之聲請駁回。
聲請及抗告費用均由相對人合作金庫商業銀行股份有限公司負擔
。
    理  由
一相對人合作金庫商業銀行股份有限公司以第三人尹蕾兒國際開
  發股份有限公司（下稱伊蕾兒公司）於民國94年8月25日邀同
  抗告人為連帶保證人，向伊借款新臺幣（以下同）1,000,000
  元，現尚欠898,937元及利息、違約金，近聞債務人意圖脫產
  ，以圖逃避本件債務之情事，恐日後有不能強制執行或甚難執
  行之虞，爰聲請將抗告人之財產在898,937元範圍內予以假扣
  押，且願供擔保以代釋明等語。原裁定認相對人已提出借據、
  授信約定書，可認為本件請求已有相當之釋明，且相對人願供
  擔保以補釋明之欠缺，而准許相對人供擔保後，得對於抗告人
  之財產為假扣押在案。抗告人以伊蕾兒公司係因負責人劉珊珊
  遭友人詐欺投資6,00餘萬元，導致影響該公司之營運，雖與相
  對人協商降低每月攤還金額，亦未獲相對人同意，以致有拖欠
  情事，惟相對人未善盡事先告知其之責任，其亦無相對人所指
  之隱匿財產債務情形，為此，抗告前來。
二按債權人就金錢請求或得易為金錢請求之請求，欲保全強制執
  行者，得聲請假扣押，而假扣押，非有日後不能強制執行或甚
  難執行之虞者，不得為之，民事訴訟法第522條第1項、第523
  條第1項分別定有明文。又現行民事訴訟法第526條第2項，已
  將「債權人雖未為前項釋明，如就債務人所應受之損害已供法
  院所定之擔保者，得命為假扣押」之規定，修正為「前項釋明
  如有不足，而債權人陳明願供擔保或法院認為適當者，法院得
  定相當之擔保，命供擔保後為假扣押」，以與同條第1項規定
  「請求及假扣押之原因，應釋明之」相呼應，是請求及假扣押
  之原因，債權人如未先為釋明，縱就債務人所應受之損害供法
  院所定之擔保者，亦不得命為假扣押，必因釋明而有不足，並
  經債權人陳明願供擔保或法院認為適當者，始得命供擔保後為
  假扣押（最高法院94年度台抗字第156號可資參照）。查，本
  件相對人聲請假扣押，固據其提出借據、授信約定書為證，惟
  就其債權有何「日後不能強制執行或甚難執行之虞」之假扣押
  原因，僅泛稱：「債務人（即抗告人）意圖脫產中，以圖逃避
  本筆債務，設不即時…實行假扣押，而任其自由處分，則聲請
  人之債權必有日後不能執行或甚難執行之虞」云云，並未提出
  任何可供法院即時調查之證據，有相關案卷可憑，自難認其就
  假扣押原因已為釋明，縱其陳明願供擔保以代釋明，亦無足以
  補之。嗣相對人雖於本院補提財團法人金融聯合徵信中心授信
  資料，謂：抗告人及第三人伊蕾兒公司等人，前向伊辦理系爭
  借款時之全體行庫授信現欠2,954,000元（其中授信未逾期
  2,954,000元，逾期0元），至95年10月授信現欠10,597,000
  元（其中授信未逾期8,529,000元，逾期2,068,000元），顯示
  渠等近一年多來舉債膨脹，且財務、信用惡化情況嚴重，就一
  般經驗法則，難斷抗告人之財產將來無脫產之虞云云，惟觀之
  相對人所提之授信資料，抗告人授信未逾期固由2,068,000元
  增至5,453,000元，逾期金額亦由0元增加至637,000元，然授
  信金額之增加乃代表抗告人信用尚佳，而逾期金額僅占其全部
  訂約金額（6,594, 000元）近10分之1，尚難認其已喪失償債
  能力。是以，相對人據此釋明抗告人有脫產之虞，尚無可採。
三綜上，本件相對人既未就假扣押之原因盡釋明之責，自不應准
  許其假扣押之聲請，原裁定不察，遽准相對人本件假扣押之聲
  請，尚有未洽。抗告意旨指摘原裁定不當，求為廢棄，非無理
  由，爰予廢棄，並駁回相對人之聲請，更為裁定如主文第二項
  所示。
四本件抗告為有理由。依民事訴訟法第492條、第95條、第78 條
  ，裁定如主文。
中    華    民    國    95    年    11    月    30    日
                    民事第九庭
                        審判長法  官  黃熙嫣
                              法  官  呂太郎
                              法  官  楊力進
正本係照原本作成。
不得抗告。
中    華    民    國    95    年    12    月     5     日
                             書記官  劉家聲


司法院資訊處製作；財團法人民間司法改革基金會備份。
